臺灣臺北地方法院刑事判決
110年度簡上字第39號
上  訴  人  臺灣臺北地方檢察署檢察官
被      告  何柏毅


上列上訴人因被告詐欺案件，不服本院民國110年1月12日所為之
109年度簡字第3247號第一審刑事簡易判決（聲請簡易判決處刑
案號：109年度偵緝字第670號），提起上訴，本院管轄之第二審
合議庭判決如下：
    主  文
原判決撤銷。
何柏毅犯詐欺取財罪，累犯，處有期徒刑伍月，如易科罰金，以
新臺幣壹仟元折算壹日；又犯詐欺得利罪，累犯，處有期徒刑肆
月，如易科罰金，以新臺幣壹仟元折算壹日。應執行有期徒刑柒
月，如易科罰金，以新臺幣壹仟元折算壹日。
未扣案之犯罪所得共計新臺幣捌萬參仟捌佰元沒收，於全部或一
部不能沒收或不宜執行沒收時，追徵其價額。
    事  實
一、何柏毅因常至吳俐慧所任職位於臺北市○○區○○街0段0號之投
    注站購買彩券及下注，漸與吳俐慧熟識，竟藉此為下列犯行
    ：
（一）意圖為自己不法之所有，基於詐欺取財之犯意，於106年1
      2月間某日，向吳俐慧佯稱其有管道取得較便宜之蘋果廠
      牌iPhone X型號行動電話，倘吳俐慧代其轉售該行動電話
      ，即可於每支行動電話售出後，獲得新臺幣（下同）4,00
      0元云云，致吳俐慧陷於錯誤，陸續向投注站之顧客推銷
      ，並收受購買5支行動電話之定金共計7萬元，隨即在臺北
      市萬華區某屈臣氏商店門口，將該7萬元全數交予何柏毅
      。
（二）意圖為自己不法所有，基於詐欺得利之犯意，於106年12
      月間某日，透過LINE通訊軟體傳送訊息向吳俐慧投注購買
      臺灣運動彩券，佯稱事後會償付費用而要求吳俐慧先行代
      墊投注該彩券之費用云云，致吳俐慧陷於錯誤而自行代墊
      何柏毅下注之費用共計1萬3,800元，因而獲得免付上開投
      注費用之財產上不法利益。
　　嗣何柏毅為上開犯行後，並未依約交付行動電話及償還吳俐
    慧代墊之投注費用，吳俐慧始知受騙而提起告訴，始循線查
    悉上情。
二、案經吳俐慧訴由臺灣臺北地方檢察署檢察官偵查後聲請以簡
    易判決處刑。　　
　　理  由
壹、程序事項：
    按第二審訴訟程序中，被告經合法傳喚，無正當之理由不到
    庭者，得不待其陳述，逕行判決，刑事訴訟法第371條定有
    明文。又對於簡易判決處刑不服而上訴者，得準用上開規定
    ，此觀諸刑事訴訟法第455條之1第3項之規定自明。本案上
    訴人經本院合法傳喚，有卷附本院公務電話紀錄及本院送達
    證書（見本院簡上字卷第101頁、第153頁）在卷可憑，其於
    審判期日無正當理由未到庭，爰不待其陳述，逕為一造辯論
    判決。
貳、實體事項：
一、上開犯罪事實，業據被告何柏毅於偵查中供承不諱（詳見偵
    緝字卷第57至58頁），且經證人即告訴人吳俐慧於警詢及偵
    查中（詳見他字卷第41至43頁、第139至141頁，偵緝字卷第
    109至111頁）證述明確，並有通訊軟體對話紀錄（見他字卷
    第47至87頁）存卷可考，足認被告前揭任意性自白與事實相
    符，應堪採信。本案事證明確，被告犯行洵堪認定，應依法
    論科。
二、論罪科刑與撤銷原審判決之理由： 
（一）核被告就事實欄一、（一）所為，係犯刑法第339條第1項
      之詐欺取財罪；就事實欄一、（二）所為，係犯刑法第33
      9條第2項之詐欺得利罪。　　　
（二）被告所為上開兩罪，犯意各別，行為互殊，應分論併罰。
（三）按有關累犯加重本刑部分，倘不分情節，基於累犯者有其
      特別惡性及對刑罰反應力薄弱等立法理由，一律加重最低
      本刑，於不符合刑法第59條所定要件之情形下，致生行為
      人所受之刑罰超過其所應負擔罪責之個案，其人身自由因
      此遭受過苛之侵害部分，對人民受憲法第8條保障之人身
      自由所為限制，不符憲法罪刑相當原則，牴觸憲法第23條
      比例原則，而於刑法有關累犯之規定修正前，為避免發生
      上述罪刑不相當之情形，法院就該個案應依本解釋意旨，
      裁量是否加重最低本刑（司法院大法官釋字第775號解釋
      文參照）。被告前因犯竊盜案件，經本院以104年度審簡
      字第541號判決判處有期徒刑3月確定，又因犯詐欺案件，
      經本院以104年度簡字第1473號判決判處有期徒刑4月確定
      ，上開案件經合併定應執行有期徒刑6月，於105年2月17
      日易科罰金執行完畢（下稱前案），此有臺灣高等法院被
      告前案紀錄表在卷可參，其於上開有期徒刑執行完畢後5
      年以內故意再犯本案有期徒刑以上之罪，係累犯，本院審
      酌被告所犯之詐欺前案與本案所犯之罪，其法益種類及罪
      質，均屬相同，且被告於前案執行完畢後之2年內即再犯
      本案，足認刑罰反應力薄弱，本院認被告本案所犯之兩罪
      ，均依累犯規定加重，尚符合罪刑相當原則，爰依前揭說
      明及刑法第47條第1項之規定，加重其最低本刑。　
（四）原審依刑事訴訟法第449條第1項前段、第3項、第454條第
      2項、第450條第1項，刑法第339條第1項、第2項、第51條
      第5款、第41條第1項前段、第38條第之1第1項前段、第3
      項規定，就被告所犯詐欺取財及詐欺得利罪部分，分別判
      處被告有期徒刑4月、3月，如易科罰金，均以新臺幣1,00
      0元折算1日，固非無見，然被告於前案有期徒刑執行完畢
      後2年內即故意再犯本案有期徒刑以上之罪，且刑罰反應
      力確屬薄弱，理由已如上述，是被告所犯兩罪均依累犯規
      定加重，原審未審酌上情而未依刑法第47條第1項規定加
      重其刑，尚有未洽，原審判決既有前揭可議之處，應由本
      院予以撤銷改判。
（五）爰審酌被告正值青壯，不思自食其力獲取財物，竟向告訴
      人吳俐慧施用詐術而取得前述財物及利益，所為實有不該
      ，兼衡被告之犯罪動機、目的、手段、情節、其智識程度
      及生活狀況等一切情狀，分別量處如主文第二項所示之刑
      ，並定其應執行之刑，及就宣告刑及應執行之刑均諭知易
      科罰金之折算標準。
（六）沒收：
　　  被告為事實欄一、（一）所示犯行而取得7萬元，又因其
      為事實欄一、（二）所示犯行，獲有減省其原應支出彩券
      投注總價1萬3,800元之財產上不法利益，均為其犯罪所得
      ，應依刑法第38條第之1第1項前段及第3項規定宣告沒收
      ，並諭知於全部或一部不能沒收或不宜執行沒收時，追徵
      其價格。　　
據上論斷，應依刑事訴訟法第455條之1第1項、第3項、第369條
第1項前段、第364條、第371條、第299條第1項前段，刑法第339
條第1 項、第2項、第41條第1項前段、第8項、第51條第5款、第
38條之1第1項前段、第3項，刑法施行法第1條之1第1項，判決如
主文。
本案經檢察官鄭少珏聲請以簡易判決處刑及提起上訴，檢察官李
明哲到庭執行職務。
中    華    民    國   111    年    3     月    7    日
                  刑事第六庭審判長法  官  黃傅偉
　　　　　　　　　　　　　　　　　法  官  劉俊源
　　　　　　　　　　　　　　　　　法  官  李佳靜
上正本證明與原本無異。
不得上訴。
中　　華　　民　　國　　111 　年　　3 　　月　　8 　　日
                                  書記官  林珊慧
錄本案論罪法條全文：
中華民國刑法第339條
（普通詐欺罪）
意圖為自己或第三人不法之所有，以詐術使人將本人或第三人之
物交付者，處5年以下有期徒刑、拘役或科或併科50萬元以下罰
金。
以前項方法得財產上不法之利益或使第三人得之者，亦同。
前二項之未遂犯罰之。